【裁判字號】    98,家聲,469
【裁判日期】    980702
【裁判案由】    代管遺產管理費用
【裁判全文】
臺灣臺北地方法院民事裁定          98年度家聲字第469號
聲  請  人  李淵聯律師
上列聲請人聲請代管遺產管理費用事件，本院裁定如下：
    主  文
聲請駁回。
聲請程序費用由聲請人負擔。
    理  由
一、本件聲請意旨略以：聲請人前經鈞院以97年度財管字第61號
    民事裁定指定為被繼承人甲○○之遺產管理人後，已依法處
    理被繼承人甲○○之遺產相關事宜，為此聲請酌定本件遺產
    管理人之報酬等語。
二、按遺產管理人，得請求報酬，其數額由親屬會議按其勞力及
    其與被繼承人之關係酌定之，民法第1183條定有明文。另依
    財政部訂頒之「代管無人承認繼承遺產作業要點」第14點第
    3 款之規定，「管理報酬，應依民法第1183條規定，聲請法
    院酌定，並請優先分配，其請求標準，不得低於孳息收入部
    分十分之三及遺產現值百分之一」。次按，「遺產管理人應
    聲請法院依公示催告程序，限定1年以上之期間，公告被繼
    承人之債權人及受遺贈人，命其於該期間內報明債權，及為
    願受遺贈與否之聲明」，「遺產管理人非於民法第1179條第
    1項第3款所定期間屆滿後，不得對被繼承人之任何債權人或
    受遺贈人，償還債務或交付遺贈物」，民法第1179條第1項
    第3款、第1181條亦分別定有明文。
三、經查，聲請人主張其經本院以97年度財管字第61號民事裁定
    指定為被繼承人甲○○之遺產管理人，業據其提出本院97年
    度財管字第61號民事裁定影本為證，應堪認為真。惟依民法
    第548條規定，受任人應受報酬者，除契約另有訂定外，非
    於委任關係終止及為明確報告顛末後，不得請求給付。遺產
    管理人管理被繼承人之遺產，係屬於委任契約之法律關係，
    依上開規定，遺產管理人受委任之事務尚未處理完畢前，依
    委任報酬後付之原則，尚不得請求報酬。經審酌對被繼承人
    甲○○之繼承人公示催告期間尚未屆滿，又聲請人並未進行
    對被繼承人甲○○之債權人、受遺贈人公示催告之程序，是
    否仍有被繼承人之債權人或受遺贈人報明債權或為願受遺贈
    與否之聲明，尚不得而知，且於前揭期間屆滿前，聲請人亦
    不得對被繼承人之任何債權人或受遺贈人，償還債務或交付
    遺贈物，仍須善盡保存遺產之責。揆諸前開說明，聲請人難
    謂已執行完畢遺產管理人之職務，從而，聲請人聲請本件酌
    定遺產管理人報酬，於法不合，應予駁回。至聲請人待日後
    遺產管理之事務處理完畢後，自得再就勞務付出之程度請求
    相當之報酬金額，附此敘明。
四、依非訟事件法第21條第1項前段，裁定如主文。
中    華    民    國    98    年    7     月    2     日
                  家事法庭法  官  李莉苓
以上正本係照原本作成。
如對本裁定抗告，須於裁定送達後10日內向本院提出抗告狀，並
繳納抗告費新臺幣1,000 元。
中    華    民    國    98    年    7     月    6     日
                          書記官  譚鈺陵


司法院資訊處製作；財團法人民間司法改革基金會備份。
